【裁判字號】    97,易,344
【裁判日期】    970627
【裁判案由】    竊盜
【裁判全文】
臺灣基隆地方法院刑事判決              97年度易字第344號
公  訴  人  臺灣基隆地方法院檢察署檢察官
被      告  乙○○
                    （另案於於臺灣基隆監獄執行中）
上列被告因竊盜等案件，經檢察官提起公訴（96年度偵字第5881
號），本院判決如下：
    主  文
乙○○攜帶兇器竊盜，累犯，處有期徒刑玖月。扣案之美工刀壹
支、美工刀片柒片、黑色膠帶參卷、綠色膠帶壹卷、紫白色相間
手套壹副沒收。
    事  實
一、乙○○前因持有第一級毒品案件，經臺灣基隆地方法院於民
    國96年1月2日，以95年度基簡字第1139號判決判處有期徒刑
    2月確定，於96年5月13日縮刑期滿執行完畢。竟猶不知悔改
    ，復意圖為自己不法之所有，於96年11月19日凌晨，攜帶客
    觀上足以危害人生命、身體安全之破壞剪1支（非乙○○所
    有）、其所有之美工刀1支、美工刀片7片，涉水通過石碇溪
    進入臺北縣貢寮鄉台電龍門施工處（下稱台電廠區）廠內之
    材料堆置場，使用上開工具竊取台電龍門施工處所有之輸配
    電纜線4.75米及銅製平衡閥11個，得手後並陸續先將部分贓
    物藏放在草叢中。嗣於同日凌晨2時30分許，為埋伏該處附
    近之警員余文勇、鄭培道察覺有異，遂出面表明身分並予嚇
    阻，乙○○見狀隨即逃逸現場，沿路丟棄破壞剪及竊得之物
    ，並跳入廠界外石碇溪內企圖躲避員警追緝，然仍經警在石
    碇溪內逮獲，並在乙○○身上扣得美工刀1支、美工刀片7片
    及黑色膠帶3卷、綠色膠帶1卷及紫白色相間手套1副，且在
    乙○○逃逸路線之草叢中起獲遭竊之4.75米及銅製平衡閥11
    個，及在材料堆置場扣得上揭破壞剪1支，因而查悉上情。
二、案經保安警察第二總隊第二大隊第一中隊移送臺灣基隆地方
    法院檢察署檢察官偵查起訴。
    理  由
壹、程序方面：
    按被告以外之人於審判外之言詞或書面陳述，除法律有規定
    者外，不得作為證據；又被告以外之人於審判外之陳述，雖
    不符合同法第159條之1至第159條之4之規定，但經當事人於
    審判程序同意作為證據，法院審酌該言詞陳述或書面陳述作
    成時之情況，認為適當者，亦得為證據。當事人、代理人或
    辯護人於法院調查證據時，知有第159條第1項不得為證據之
    情形，而未於言詞辯論終結前聲明異議者，視為有前項之同
    意，刑事訴訟法第159條第1項及第159條之5分別定有明文。
    經查，本判決所引用之各該被告以外之人於審判外之陳述，
    雖屬傳聞證據，但當事人於本院準備程序及審判期日中均表
    示同意作為證據方法而不予爭執，且迄至言詞辯論終結前亦
    未再聲明異議，本院審酌上開證據資料製作時之情況，尚無
    違法不當及證明力明顯過低之瑕疵，亦認為以之作為證據應
    屬適當，故揆諸前開規定，爰逕依刑事訴訟法第159條之5規
    定，認前揭證據資料均有證據能力。
貳、實體方面：
一、訊據被告乙○○固承認其於96年11月19日凌晨，有攜帶美工
    刀1支、美工刀片7片、黑色膠帶3卷、綠色膠帶1卷、七星香
    菸1包、打火機、紫白色相間手套等物，進入臺北縣貢寮鄉
    台電廠區材料堆置場之事實，惟矢口否認有何竊盜犯行，辯
    稱：伊係要去石碇溪抓斑節蝦及毛蟹，並未攜帶破壞剪云云
    ，後又改口辯稱：當天確實想進入台電廠區行竊，但否認偷
    到東西。經查：
  (一)被告乙○○雖辯稱：要到核四廠內山區小水溝抓毛蟹，準備
    手套是抓螃蟹怕被咬到，膠帶是捆螃蟹用，美工刀是割膠帶
    使用，美工刀片是購買美工刀時一併購買云云。惟證人余文
    勇即查獲員警於96年12月4日檢察官訊問時具結證稱：我們
    帶被告去模擬到帶他回部隊，整個時間約1個半小時，這過
    程他都沒提到是來抓斑節蝦跟毛蟹，只有提到他是來尿尿，
    是後來回到部隊，早上6、7點時，他才提到他是要去抓斑節
    蝦跟毛蟹；台電廠區內沒有地方抓斑節蝦跟毛蟹，是石碇溪
    才有，直接溯溪上去就可以，不用經過台電廠區等語（詳96
    年度偵字第5881號偵查卷第89頁），並繪製竊盜案現場圖1
    紙附卷可憑；證人即查獲員警鄭培道於96年12月4日檢察官
    訊問時亦證稱：經過台電廠區不是捷徑，被告走的方向沒有
    溪，而且廠區內地理環境複雜，廠外道路比較好走等語（詳
    96年度偵字第5881號偵查卷第89頁）。是被告遭逮捕之際僅
    稱其來小解，直至1個半小時後警詢時才又稱其係抓蝦、蟹
    云云，顯係事後經思索如何卸責才為此辯解，且被告果為抓
    蝦、蟹，卻寧捨就近合法之石碇溪而不過，反甘冒險進入無
    法抵達溪邊之台電廠之禁區內，實殊難想像；況果如被告所
    辯，既要前去抓蝦、蟹，理應先購置簍、網、手電筒等工具
    配備，然被告身上竟僅攜帶與抓蝦、蟹不相關之美工刀、膠
    帶等物，顯與常情不符，益徵被告上開所辯，乃屬卸責飾詞
    ，要非可採。
  (二)被告坦承其在台電廠區遭埋伏員警發現喝令制止，隨即逃跑
    ，後跳入石碇溪中就逮之事實，然否認有攜帶破壞剪竊盜之
    犯行，惟被告攜帶破壞剪進入台電廠區行竊乙節，業據證人
    余文勇於96年12月4日檢察官訊問時證稱：在19日凌晨2點半
    ，我們聽到腳步聲及些許金屬碰撞聲，我們就從電纜線後側
    繞過去看，就看到有一個男子手上帶著一支長長的東西，看
    不清楚是什麼東西，身體有彎下來的動作，靠向電纜線的位
    置，鄭培道就喊說你在作什麼，站住不要動，那個人拔腿就
    跑，我們就在後面追，我們沿路一直叫他不要跑、不要動，
    他還是一直跑，跑到草叢處，鄭培道對他說，不要跑，再跑
    要開槍，那個人還是一直跑，鄭培道就對空鳴了一槍，那個
    人還是繼續跑，一直跑到石碇溪，才將那個人逮捕，就是庭
    上的被告，因為石碇溪有4米高，被告往下跳時，左腳扭傷
    等語（詳96年度偵字第5881號偵查卷第88頁）；及證人鄭培
    道證稱：只看到被告手上有拿一支長長的東西，看起來像破
    壞剪；逮捕被告時，我還沒開口，被告就先說「不好意思，
    我實在是家裡剛好有問題，我頭一次來偷的，你放我走，我
    拿3個人來跟你換」，因為我們現場已經開了槍，又是當場
    逮捕，我就跟他說，依法我不能放你走等語（詳96年度偵字
    第5881號偵查卷第88頁），佐以本件查獲員警於案發後於被
    告逃逸路線草叢中起出紅色破壞剪1支扣案，亦據證人余文
    勇證稱：我們蒐證光碟有拍到破壞剪，但我們當場沒有發現
    ，因為很暗，我們看光碟發現有拍到後，早上才去起出等語
    （詳96年度偵字第5881號偵查卷第90頁）；而遭竊輸配電纜
    線實非一般美工刀可以割斷，被告若未攜帶破壞剪切斷輸配
    電纜線加以竊取，實難以想見其以美工刀即可割斷輸配電纜
    線；再參以證人余文勇與鄭培道與被告間並無仇怨，當無設
    詞攀誣之理，因認證人余文勇、鄭培道所證被告手上拿1支
    長長的東西，應即係指破壞剪無誤。況且衡諸常人，若單純
    誤入台電廠區內遭警發現，僅係受訓誡驅逐，而被告為警喝
    令制止後，竟倉皇逃跑，不理會在後追趕員警對空鳴槍示警
    ，甚至不惜跳下4米高之溪中扭傷左腳，就逮後尚稱有經濟
    困難而要求員警放其離去等情，益徵被告主觀上具為自己不
    法所有之意圖，且確有攜帶破壞剪行竊之事實甚明。
  (三)被告於本院97年6月19日審理時復改口坦承當天確實想進入
    台電行竊，但是並沒有偷到東西云云（詳本院97年6月19日
    審理筆錄）。惟台電龍門施工處遭竊輸配電纜線4.75米及銅
    製平衡閥11個，業有贓物認領保管單2紙、贓物領據說明報
    告2紙、失竊現場照片在卷可參，並經證人楊隆中即台電龍
    門施工處材料組倉儲管理員於97年3月11日檢察官偵訊時證
    稱：96年11月18日去巡視3趟，第1趟是早上8點多去，第2趟
    是中午12點多去，第3趟是下午4點多去，但我只針對我掌管
    的電線、電纜作巡視；當時電纜仍是完好的，這部分電纜是
    還沒安裝的，當時就整軸整軸的堆置在材料堆置場；並沒有
    發現遺留現場的失物等語（詳96年度偵字第5881號偵查卷第
    117頁）；證人丙○○即台電龍門施工處材料組倉儲管理員
    97年3月20日檢察官偵訊時證稱：我是負責管理閥，我管理
    的物料是失竊銅製平衡閥；96年11月18日禮拜日那天，我自
    己沒有去材料堆置場巡視，但我們假日也會有值班的同仁去
    巡視，原則上早、中、晚會各去1次，中間不定時還會去巡
    視等語（詳96年度偵字第5881號偵查卷第122、123頁）。其
    次，被告逃逸路線上尋獲有電纜線、銅製平衡閥之事實，此
    有蒐證模擬光碟、臺灣基隆地方法院檢察署勘驗筆錄附卷可
    考，並經證人余文勇分別於97年4月29日、96年12月4日檢察
    官訊問時證稱：我們就一路帶著被告模擬逃逸的路線，就在
    坡嵌的草叢內發現那些贓物，總共有2樣，電纜線有一條，
    就掉在草叢上，另外有1袋是銅製平衡閥，適用工程用的塑
    膠袋裝著，都是掉在他逃逸路線的草叢上；我們找到被竊物
    品後，有問被告還有沒有其他東西，他說沒有了等語（詳96
    年度偵字第5881號偵查卷第127、90頁），顯見台電龍門施
    工處管理人員於96年11月18日3度巡視均未發現失物，而被
    告於97年11月19日凌晨出現在台電廠區內時，台電廠區之輸
    配電纜線、銅製平衡閥已遭竊，且其對於台電廠區內遭竊之
    物品及數量相當清楚，從而，被告辯稱當日進入台電廠區確
    實想行竊但未偷到東西云云，核與前開事證相悖，要無可採
    。
二、論罪科刑：
  (一)按刑法321條第1項第3款之攜帶兇器竊盜罪，係以行為人攜
    帶兇器為其加重要件，此所謂兇器，其種類並無限制，凡客
    觀上足以對人之生命、身體安全構成威脅，具有危險性之兇
    器均屬之，且祇須行竊時攜帶此種具危險性之兇器為已足，
    並不以攜帶之初有行兇之意圖為必要（最高法院79年臺上字
    第5253號判例意旨參照）。查扣案之破壞剪、美工刀、美工
    刀片、破壞剪，其刀刃尖銳鋒利，倘持之朝人體揮戳，對人
    之生命、身體、安全均足以構成威脅，自屬具有危險性之兇
    器無訛，被告持之為竊取輸配電纜線、銅製平衡閥之犯行，
    符合攜帶兇器竊盜之構成要件。被告同一時間竊取輸配電纜
    線、銅製平衡閥之犯行，係基於接續單一犯意，時間緊密，
    犯罪方法相同，持美工刀、美工刀片、破壞剪，侵入台電廠
    區之材料堆置場內，竊取財物，應認係接續犯，係單一犯罪
    行為，應論以一刑法第321條第1項第3款之攜帶兇器竊盜罪
    。
  (二)被告前因持有第一級毒品案件，經臺灣基隆地方法院於民國
    96年1月2日，以95年度基簡字第1139號判決判處有期徒刑2
    月確定，於96年5月13日縮刑期滿執行完畢，此有臺灣高等
    法院被告前案紀錄表在卷可稽，其於有期徒刑執行完畢後5
    年以內，故意再犯本件有期徒刑以上之罪，為累犯，應依刑
    法第47條第1項規定，加重其刑。
  (三)審酌被告時值壯年，不思以己力賺取生活之資，竟攜帶兇器
    竊取財物，其行為殊不足取，併其犯罪所竊財物之價值、所
    生之危害、犯罪之手法，犯後猶飾詞否認犯行等一切情狀，
    量處如主文所示之刑。
  (四)扣案之美工刀1支、美工刀片7片、黑色膠帶3卷、綠色膠帶1
    卷、紫白色相間手套1副，核屬被告所有供本案犯罪之所用
    ，此業據被告敘明在卷（詳本院97年6月19日審判筆錄），
    爰依刑法第38條第1項第2款，併予宣告沒收。另扣案之七星
    香菸1包、打火機1個，雖係被告所有但與本件犯罪無涉，不
    為沒收之宣告。至扣案之紅色柄破壞剪1支、米袋3個、布質
    捆條2條，被告供稱非其所有，復查無證據足證為其所有，
    自不予宣告沒收，併此敘明。
三、據上論斷，應依刑事訴訟法第284條之1、第299條第1項前段
    ，刑法第321條第1項第3款，判決如主文。
本案經檢察官甲○○到庭執行職務。
中    華    民    國    97    年    6     月    27    日
                  刑事第四庭法  官    何怡穎
以上正本證明與原本無異。
如不服本判決應於收受本判決後10日內向本院提出上訴書狀，其
未敘述上訴理由者，並得於提起上訴後10日內向本院補提理由書
狀（均須按他造當事人之人數附繕本）「切勿逕送上級法院」。
中    華    民    國    97    年    6     月    27    日
                            書記官    鄭梅君
附錄本案論罪科刑法條
刑法第321條
犯竊盜罪而有左列情形之一者，處6月以上、5年以下有期徒刑：
一  於夜間侵入住宅或有人居住之建築物、船艦或隱匿其內而犯
    之者。
二  毀越門扇、牆垣或其他安全設備而犯之者。
三  攜帶兇器而犯之者。
四  結夥三人以上而犯之者。
五  乘火災、水災或其他災害之際而犯之者。
六  在車站或埠頭而犯之者。
前項之未遂犯罰之。


司法院資訊處製作；財團法人民間司法改革基金會備份。
